【裁判字號】    91,簡上,588
【裁判日期】    920516
【裁判案由】    交付印章
【裁判全文】
臺灣臺中地方法院民事判決        九十一年度簡上字第五八八號
    上  訴  人  甲○○
    被  上訴人  大時代公寓大廈管理委員會
    法定代理人  乙○○
    訴訟代理人  周平凡律師
    複  代理人  劉燕萍律師
右當事人間請求交付印章事件，上訴人對於中華民國九十一年十一月六日本院臺中簡易庭九
十一年度中簡字第二八六八號第一審判決提起上訴，於民國九十二年五月二日言詞辯論終結
，本院判決如左：
    主      文
上訴駁回。
第二審訴訟費用由上訴人負擔。
    事實及理由
一、被上訴人主張：上訴人係被上訴人第三屆管理委員會（下稱管委會）主任委員，任期自
    民國（下同）九十年七月十八日起至九十一年七月十七日止，因上訴人於任職主任委員
    期間涉犯刑事侵占罪，經第三屆管委會於九十一年一月二十七日九十一年度一月份例行
    會議中決議停權處分，由副主任委員周東石代理主任委員，於九十一年五月二十六日召
    集九十一年度第二次區分所有權人會議改選第四屆委員，並由乙○○當選主任委員，於
    第三屆任期屆滿時接任，詎上訴人於喪失主任委員資格後，就其任職期間保管之大時代
    公寓大廈管理委員會印章一枚拒不移交，致被上訴人第四屆法定代理人無法保管使用，
    影響社區事務之管理，故提起本件訴訟，又改選第四屆管委會委員，決議內容並未涉及
    變更規約，屬普通決議事項，且經被上訴人依公寓大廈管理條例第二十九條、第三十條
    規定合法決議改選未經撤銷，故屬有效成立等語；上訴人則以：九十一年五月二十六日
    召開之第二次區分所有權人會議，出席人數三百二十五戶，僅達全社區四分之一，竟決
    議非法限制委員當選資格，變更住戶規約組織委員會產生資格，決議非合法有效等語，
    資為抗辯。
二、原審為上訴人敗訴之判決，而命上訴人應將「大時代公寓大廈管理委員會印」印章一枚
    交付被上訴人；上訴人不服於法定期間內提起上訴，聲明求為判決廢棄原判決，並改判
    廢棄部分駁回被上訴人在第一審之訴等語；被上訴人到場辯論，聲明求為判決駁回上訴
    等語。
三、經查：
（一）上訴人為被上訴人第三屆管委會主任委員，任期自九十年七月十八日起至九十一年七
      月十七日止，上訴人於九十一年一月二十七日經第三屆管理委員會於例行會議中決議
      停權，由副主任委員周東石代理主任委員，嗣於九十一年五月五日召開九十一年度第
      一次區分所有權人會議，因出席人數僅有九十八人，未達法定開會人數，無法為任何
      決議，乃於九十一年五月二十六日召開九十一年度第二次區分所有權人會議，該社區
      之總戶數為一千二百十四戶，而該次出席人數為三百二十五戶，達四分之一以上，該
      次會議並改選第四屆委員，而由乙○○當選主任委員，及上訴人任期已經屆滿之事實
      ，為兩造所不爭執，且有九十一年一月二十七日第三屆管委會九十一年一月份例行會
      議會議紀錄、九十一年五月二十六日九十一年度第二次區分所有權人大會會議紀錄附
      卷可憑，應堪信為真實。
（二）上訴人雖抗辯稱：第三屆管理委員會將上訴人停權後，仍應向主管機關報備，在未向
      主管機關報備前，上訴人仍為合法之主任委員，第三屆代理主任委員周東石既未能合
      法代理，當然無權召開區分所有權人會議，又未達法定人數召開之該次區分所有權人
      會議，應屬無效，該次會議所產生之第四屆管理委員會當然無效云云。惟按公寓大廈
      應向地方主管機關報備之事項，依公寓大廈管理條例第二十六條第一項及同條例施行
      細則第十四條之規定，以起造人或依該條例第二十五條第三項規定互推召集人之第一
      次區分所有權人會議訂定規約之事項而言。至於非屬於上述規定範圍內之區分所有權
      人會議之召集、變更規約內容以及管委會之改選，乃至於管委會之召集、決議事項，
      依該條例第二十七條至第三十三條等相關規定，均無須向主管機關報備之必要。即被
      上訴人所提出卷附彰化縣政府九十一年六月二十日府建使字第０九一０一一四八四一
      ０號函文意旨：「按公寓大廈應向地方主管機關報備之事項，係指公寓大廈管理條例
      （下稱本條例）第二十六條第一項規定之起造人召開第一次區分所有權人會議訂定規
      約，及本條例施行細則第十四條規定之互推召集人召開第一次區分所有權人會議訂定
      規約之事項而言。至依規約組成管理委員會後，公寓大廈之管理維護事項係基於私權
      自治之原則，悉依規約履行權利義務。是以管理負責人、主任委員或管理委員之異動
      ，非屬應向地方主管機關報備之範圍．．．」，亦與本院前揭見解相同。是以有關本
      件管委會所議決之上訴人停權案、周東石任代理主委議案以及其後召開之區分所有權
      人會議之程序、決議，依法既無向地方主管機關報備之必要，自不生未經報備核准之
      合法與否之問題。是上訴人主張第三屆管委會將上訴人停權後，仍應向主管機關報備
      ，在未向主管機關報備前，上訴人仍為合法之主任委員，第三屆代理主任委員周東石
      既未能合法代理，當然無權召開區分所有權人會議云云，顯與事實未符，要無可採。
（三）上訴人復主張前開九十一年度第二次區分所有權人會議，決議非法限制委員當選資格
      ，此部分涉及規約之變更，應有三分之二區分所有權人出席，該次會議僅四分之一住
      戶出席，不能變更規約內容，而為決議當然無效等語。惟查：第二次區分所有權人會
      議有關改選第四屆管委會委員之決議事項，雖經出席人員作出限制委員需符合「被告
      未確立罪名者，不可擔任委員」、「原告可擔任委員（法定代理人）」、「未出席者
      不得參與選舉」、「未繳管理費一期以上者（含一期），不可擔任委員」、「有前科
      者，不可擔任委員」等五項條件之決議，然觀之上開決議內容，其並非要變更規約之
      內容（即該決議並非將前開限制規定載入規約之中），即非屬規約之變更，自非本條
      例第三十一條所規定之特殊決議事項，而屬普通決議事項，而該次會議係因九十一年
      五月五日召開九十一年度第一次區分所有權人會議，因出席人數僅有九十八人，未達
      法定開會人數，無法獲致決議所再召集，則就同一議案僅須有區分所有權人四分之一
      以上及其區分所有權比例合計四分之一以上出席，以出席人數過半數及其區分所有權
      比例占出席人數區分所有權過半數之同意即可作成決議，此觀之本條例第二十九條、
      第三十條之規定甚明，而本件業經區分所有權人四分之一以上及其區分所有權比例合
      計四分之一以上出席，以出席人數過半數及其區分所有權比例占出席人數區分所有權
      合計過半數之同意作成決議等情，有九十一年度第二次區分所有權人大會會議紀錄在
      卷可稽，故該次開議人數已達法定足數，其程序即無何瑕疵可言，況上訴人自承其未
      曾就該次會議決議方法有違反法令或規約而請求法院撤銷決議，該決議之方法，自係
      難認為無效。
（四）又上訴人抗辯因上開限制委員資格之決議內容，致其因不符合擔任委員之條件，被推
      舉而不獲承認，故該決議內容無效等語。然參照九十一年度第二次區分所有權人會議
      紀錄所載內容，各區住戶投票表決之各區事務委員當選名單，並無因上開決議內容影
      響有足夠票數之被推舉人因而不獲承認者，故縱該決議就管理委員資格增加規約所無
      之限制，惟其既未影響委員當選之結果，自不足因有上開限制，即謂有關於各區事務
      委員之選舉為無效，故上訴人此部分之抗辯，自不足採。
四、綜上所述，本件上訴人所任職之第三屆主任委員業已任期屆滿，委任關係即已終止，而
    被上訴人第四屆主任委員亦經合法選出乙○○在案，則上訴人於任職主任委員期間所保
    管之系爭「大時代公寓大廈管理委員會印」印章既屬被上訴人所有，於委任關係終止後
    上訴人自有交還系爭印章於被上訴人之義務，原審判決因而命上訴人應將「大時代公寓
    大廈管理委員會印」印章一枚交付被上訴人，核無不當，上訴意旨指摘原判決不當，求
    予廢棄改判，為無理由，應予駁回。
五、據上論結，本件上訴為無理由，依民事訴訟法第四百三十六條之一第三項、第四百四十
    九條第一項、第七十八條，判決如主文。
中      華      民      國      九十二      年      五      月       十六     日
~B臺灣臺中地方法院民事第四庭
~B    審判長法  官  張恩賜
~B          法  官  周靜秀
~B          法  官  李國增
右正本證明與原本無異。
本判決不得上訴。
中      華      民      國      九十二      年      五      月       二十     日
~B法院書記官


司法院資訊處製作；財團法人民間司法改革基金會備份。
